臺灣嘉義地方法院民事判決　九十一年度訴字第二○五號
　　原　　　告　乙○○
　　訴訟代理人　丙○○
　　被　　　告　甲○○
右當事人間損害賠償事件，本院判決如左：
    主    文
被告應給付原告新臺幣壹拾伍萬柒仟玖佰玖拾伍元，及自民國九十年八月二十二日起
至清償日止按年息百分之五計算之利息。
原告其餘之訴駁回。
訴訟費用由被告負擔十分之一，餘由原告負擔。
本判決於原告以新台幣伍萬仟元供擔保後，得假執行。
原告其餘假執行之聲請駁回。
    事實及理由
壹、程序方面：本件被告經合法通知未於言詞辯論期日到場，核無民事訴訟法第三百
    八十六條各款所列情形，爰依原告之聲請，由其一造辯論而為判決。
貳、原告主張：
一、被告甲○○於民國九十年三月十日中午十二時四十五分許，駕駛車號Ｃ四─七六
    ○七號自小客車，沿嘉義市○○路由西往東方向行駛，行駛至永和街口時，理應
    注意車輛行經無號誌之交叉路口時，應注意車前狀況，並減速慢行，做隨時停車
    之準備，而依當時日間天候晴、視距良好、路面乾燥、無缺陷、無障礙物，又無
    不能告竟疏未注意車前狀況及減速慢行，貿然通過上開無號誌之
    交叉路口，適有原告駕駛車牌號碼ＵＨＪ－八○八號之輕型機車上搭載訴外人謝
    孟霖、謝佳勳，沿嘉義市○○街由北往南行駛至該路口時，兩造發生碰撞，造成
    原告受有右側雙踝開放性骨折、視神經傷害、腰部挫傷等傷害。被告所涉刑事部
    分經臺灣嘉義地方法院檢察署檢察官提起公訴，並經本院以九十年交易字第二四
    五號判決被告過失傷害罪確定在案。是被告就本件車禍發生顯有過失，自應負侵
    權行為之損害賠償責任。
二、次查原告因被告前開侵權行為而受有之損害，分述如下：
（一）醫療費：原告受傷後即送醫急救，支出醫藥費新臺幣（下同）二萬三千一百零
      一元，另購買中、西藥品調養支出四萬零五百元，此部份之損失合計為六萬三
      千六百零一元。
（二）工作損失：原告於本件車禍前，任職於旭光照明股份有限公司擔任司機工作，
      因此次受傷而無法工作，依八十九年度薪資扣繳憑單總額五十六萬五千二百元
      計算，平均月薪為四萬七千一百元，原告因踝部開放性骨折，需休養六個月始
      能工作，故此期間工作損失共計二十八萬二千六百元。
（三）精神慰撫金：原告因本次車禍致受有右側雙踝開放性骨折、視神經傷害、腰部
      挫傷等傷害，致影響工作，家中生計頓失依靠，且在醫院住院長達三十五天，
      將來尚需再手術取出固定之鋼定，是精神上之痛苦難以言喻，故請求精神損失
      一百萬元等語。並聲明：（一）被告應給付原告一百三十四萬六千二百零一元
      ，及自起訴狀繕本送達之翌日（即九十年八月二十二日）起至清償日止按年息
      百分之五計算之利息；（二）願供擔保請准宣告假執行。
參、被告方面：
    被告未於言詞辯論期日到場，亦未提出準備書狀作何聲明或陳述。
肆、得心證之理由：
一、按當事人對於他造主張之事實，已於相當時期受合法之通知，而於言詞辯論期日
    不到場，亦未提出準備書狀爭執者，視同自認，民事訴訟法第二百八十條第三項
    前段定有明文。本件原告主張被告對之有上開過失侵權行為，致原告受有前揭傷
    害等事實，業經本院依職權向財團法人嘉義基督教醫院函查屬實，此有該醫院於
    九十一年三月二十八日以（九一）嘉基醫字第四三五號函在卷可憑，又被告前開
    過失傷害犯行，亦經本院以九十年度交易字第二四五號刑事判決處拘役五十九日
    確定在案，此經本院調閱該等刑事案卷查明無訛，並有該判決書在卷可憑，被告
    既未到場爭執，復未提出書狀答辯作任何答辯，依前開說明，堪信原告之上開主
    張為真實。
二、按因故意或過失不法侵害他人之權利者，負損害賠償責任；又不法侵害他人之身
    體或健康者，對於被害人因此喪失或減少勞動能力或增加生活上之需要時，應負
    損害賠償責任；再不法侵害他人之身體、健康、名譽、自由、隱私、貞操或不法
    侵害其他人格法益而情節重大者，被害人雖非財產上之損害，亦得請求賠償相當
    之金額；民法第一百八十四條第一項、第一百九十三條第一項、第一百九十五條
    第一項分別定有明文。本件被告就損害之發生有過失，已如前述，而原告受有前
    揭傷害，其傷害與被告之過失間，顯有相當因果關係，故原告依上開規定，請求
    被告賠償其損害，自屬有據。茲就原告據以請求被告賠償之項目及金額，逐項審
    酌如左：
（一）醫療費用：原告主張其因本件車禍支出住院期間醫療費用二萬三千一百零一元
      ，固據其提出收據一件為證。然按保險法第一百三十五條準用同法第一百零三
      條規定，傷害保險之保險人固不得代位行使被保險人對於加害人之損害賠償請
      求權，惟全民健康保險法第八十二條規定：「保險對象因汽車交通事故，經本
      保險提供醫療給付者，本保險之保險人得向強制汽車責任保險之保險人代位請
      求該項給付」；因全民健康保險法為保險法之特別法，依特別法優於普通法之
      原則，全民健康保險法第八十二條應優先於保險法第一百三十五條、第一百零
      三條之規定而為適用；從而全民健康保險之被保險人因汽車交通事故，經全民
      健康保險提供醫療給付者，全民健康保險之保險人自得向強制汽車責任保險之
      保險人代位請求該項給付；而依強制汽車責任保險法第三十條規定，於該範圍
      內，加害人或強制汽車責任保險之被保險人之損害賠償責任即因而解免，全民
      健康保險被保險人對於加害人之損害賠償請求權亦因而喪失（最高法院八十八
      年度台上字第三五三號判決意旨參照）；基於前述，原告前開所受傷害支出之
      醫療費用，其中因參加全民健康保險而獲得醫療保險給付部分，即因全民健康
      保險法第八十二條之規定而移轉予保險人（中央健康保險局），自無從再向被
      告請求給付。是原告所得請求此部分住院期間醫療費用即應以自付額（含自費
      及部分負擔）部分為限，亦即其住院期間所得請求之醫療費用為一萬二千三百
      八十七元，至於原告另主張中藥費二萬九千三百元、購買鈣片、骨樂舒支出一
      萬一千二百元部分，故據提出恒元蔘藥行送貨單五張、照安藥局估價單四張惟
      無醫師處方箋，不能認係醫療上所必須之費用，故此部分之請求不應准許，是
      原告該部分金額之請求並無理由，應予以駁回。從而原告此部分所得請求之金
      額在一萬二千三百八十七元範圍內為有理由，逾上開範圍之請求，則屬無據，
      應予駁回。
（二）工作損失：原告主張其因右側雙踝開放性骨折、視神經傷害、腰部挫傷等傷害
      ，需休養六個月等語。本院審酌原告所受上開傷害之程度，與依卷附財團法人
      嘉義基督教醫院九十一年三月二十八日以（九一）嘉基醫字第四三五號函覆本
      院稱「患者乙○○於九十年三月十四因足踝開放性骨折就醫，手術行鋼釘內固
      定，最後一次回診時間為九十年六月四日，復原狀況順利，預定需療養六個月
      ，日後預期有輕微外傷性右足踝關節炎，可能影響粗重工作能力」等情，以及
      斟酌原告係從事司機工作者等情狀，此原告主張依上開證據，請求六個月之工
      作損失，即非無據。查原告主張其於本件車禍發生前係任職於旭光照明股份有
      限公司，八十九年年收入五十六萬五千二百元，平均每月收入約有四萬七千一
      百元，業據其提出綜合所得稅扣繳憑單為證。並經本院依職權向財政部南區國
      稅局嘉義市分局調閱原告八十九年度綜合所得稅各類所得資料清單查核屬實，
      此有該分局九十一年三月二十六日南區國稅嘉市資字第九一○○○四六五六號
      函在卷可稽，自堪信原告此部分主張為真實，是原告此部分請求六個月工作損
      失二十八萬二千六百元自屬可採。
（三）精神慰撫金：原告主張其因被告之侵權行為而受有前揭傷害，業據其提出診斷
      證明書件為證，其精神自屬痛苦不堪，揆諸上開說明，自得請求被告賠償非財
      產上之損害。本院審酌原告係五十二年出生，於車禍發生前擔任司機工作，被
      告係六十七年出生，現在並無工作，原告所受傷害、恢復狀況、被告侵害程度
      等一切情狀，認原告請求精神慰撫金一百萬元，尚屬過高，應予核減為十萬元
      ，始稱允適，逾此部分之請求，尚難准許。
（四）綜右所述，原告因本件車禍所受之損害，共計三十九萬四千九百八十七元。
三、惟按損害之發生或擴大，被害人與有過失者，法院得減輕賠償金額或免除之，重
    大之損害原因，為債務人所不及知，而被害人不預促其注意或怠於減少損害者，
    為與有過失，民法第二百十七條第一項及第二項定有明文，此即過失相抵之法則
    。按過失相抵之責任減輕或免除，非為抗辯，而為請求權一部或全部之消滅，故
    過失相抵之要件具備時，法院得不待當事人之主張，逕以職權減輕賠償金額或免
    除之，最高法院八十年度臺上字第一七三號裁判、司法院七十九年十月二十九日
    廳民一字第九一四號函可參。復按，車輛行至無號誌或號誌故障而無交通警察
    指揮之交叉路口，支線道車應暫停，讓幹線道車先行，道路交通安全規則第一百
    零二條第一項第二款前段定有明文。原告駕駛輕型機車超載，行經無號誌交叉路
    口，支線道車未暫停讓幹線道車先行，本院審酌本件肇事情節，原告之行為係肇
    事主因，惟被告駕駛動力交通工具，竟未注意車前狀況，減速謹慎行駛，則為肇
    事次因，爰依雙方過失程度，認被告應負擔百分之四十之過失責任，是應減輕被
    告賠償金額百分之六十。是以，原告所得請求之金額為：一十五萬七千九百九十
    五元（計算公式：394987×40%＝157995元）。
四、末按給付無確定期限者，債務人於債權人得請求給付時，經其催告而未為給付，
    自受催告時起，負遲延責任。其經債權人起訴，或依督促程序送達支付命令者，
    與催告同一之效力；遲延之債務，以支付金錢為標的者，債權人得請求依法定利
    率計算之利息；應付利息之債務，其利率未經約定，亦無法律可據者，週年利率
    為百分之五。民法第二百二十九條第二項、第二百三十三條第一項前段、第二百
    零三條分別定有明文。本件原告請求損害賠償，以支付金錢為標的，無確定期限
    ，又未約定利率，其並請求自本件起訴狀繕本送達之翌日即九十年八月二十二日
    起至清償之日止，按年息百分之五計算之利息，於法尚無不合，應予准許。
五、綜上所述，原告本於侵權行為損害賠償請求權，請求被告給付原告一十五萬七千
    九百九十五元，及自起訴狀繕本送達之翌日，即九十年八月二十二日起至清償日
    止，按年息百分之五計算之利息部分，為有理由，應予准許，超過部分則難謂有
    據，應予駁回。
伍、本件原告勝訴部分，原告陳明願供擔請准宣告假執行，經核於法並無不合，爰酌
    定相當之擔保金額宣告之；至原告敗訴部分，其假執行之聲請，因訴之駁回而失
    所附麗，不予准許。
陸、本件因事證已臻明確，兩造其餘攻擊、防禦方法及所為之立證，與判決之結果不
    生若何影響，無庸再逐一予以論究，合併敘明。
柒、結論：本件原告之訴，為一部有理由，一部無理由，依民事訴訟法第三百八十五
    條第一項前段、第三百九十條第二項、第七十九條但書，判決如主文。
中　　　華　　　民　　　國　　九十一　　年　　　五　　　月　　二十九　　日
~B臺灣嘉義地方法院民事第一庭
~B    審判長法官  曾文欣
~B    法      官  洪嘉蘭
~B　　法    　官　朱美璘
右為正本係照原本作成
如對本判決上訴須於判決送達後廿日內向本院提出上訴狀
中　　　華　　　民　　　國　　九十一　　年　　　五　　　月　　二十九　　日
~B　　書　記　官　沈育坤
